【裁判字號】    99,交聲,1498
【裁判日期】    991130
【裁判案由】    違反道路交通管理處罰條例聲明異議
【裁判全文】
臺灣臺北地方法院交通事件裁定
原處分機關  臺北市交通事件裁決所
異  議  人
即受處分人  戴秋秀
代  理  人  陳鈺傑
上列異議人即受處分人因違反道路交通管理處罰條例案件，對於
臺北市交通事件裁決所中華民國99年9月8日所為之處分（原處分
案號：北市裁罰字第裁22-AEY115653號、22-AEY115654號），聲
明異議，本院裁定如下：
    主  文
異議均駁回。
    理  由
一、按機器腳踏車行駛至交岔路口，其轉彎，應依標誌或標線之
    規定行駛，道路交通安全規則第99條第2項定有明文。次按
    汽車駕駛人轉彎時，有不依標誌、標線、號誌指示情形者，
    處新臺幣（下同）600元以上1,800元以下罰鍰；汽車駕駛人
    ，駕駛汽車有違反本條例之行為，經交通勤務警察或依法令
    執行交通稽查任務人員制止時，不聽制止或拒絕停車接受稽
    查而逃逸者，除按各該條規定處罰外，處3,000元以上6,000
    元以下罰鍰，並記違規點數1點，道路交通管理處罰條例第
    48條第1項第2款、第60條第1項、第63條第1項第1款亦分別
    規定甚明。
二、本件異議人即受處分人戴秋秀（下稱受處分人）所有之車牌
    號碼CMT-579號重型機車，於民國99年3月16日上午8時23 分
    ，行經臺北市○○路○段、忠孝東路5段之路口時，有於禁止
    右轉處違規右轉之違反道路交通管理處罰條例違規行為，且
    拒絕停車接受稽查而逃逸，經臺北市政府警察局信義分局交
    通分隊值勤員警予以逕行舉發，嗣受處分人於舉發通知單所
    載應到案期限前提出陳述表示不服，原處分機關即臺北市交
    通事件裁決所經調查結果，仍認受處分人確有前開「不依標
    誌、標線、號誌指示」及「違反處罰條例之行為，拒絕停車
    接受稽查而逃逸」之違規行為，乃依道路交通管理處罰條例
    第48條第1項第2款、第60條第1項、第63條第1項之規定，於
    99年9月8日以北市裁罰字第裁22-AEY115653號、22-AEY1156
    54號裁決書，裁處受處分人罰鍰600元及3,000元，並各記違
    規點數1點等情，有臺北市政府警察局舉發違反道路交通管
    理事件通知單（北交警字第AEY115653號、第AEY115654號，
    下稱舉發通知單）、臺北市交通事件裁決所交通違規案件陳
    述書、臺北市交通事件裁決所違反道路交通管理事件裁決書
    （北市裁罰字第裁22-AEY115653號、22-AEY115654號）在卷
    可參。
三、聲明異議意旨略以：系爭機車雖為受處分人所有，然實際上
    為受處分人之子陳鈺傑所使用，陳鈺傑並未於上開時段經該
    路段，原舉發單位既未提出能舉證系爭機車有違規事實之證
    據，且無照片以供佐證，不得僅憑肉眼即斷定違規，為此聲
    明異議，請求撤銷原處分等語。
四、經查：
  (一)按本條例之處罰，受舉發違反道路交通管理事件之受處罰人
    ，認為受舉發之違規行為應歸責他人者，應於舉發違反道路
    交通管理事件通知單應到案日期前，檢附相關證據及應歸責
    人相關證明文件，向處罰機關告知應歸責人，處罰機關應即
    另行通知應歸責人到案依法處理。逾期未依規定辦理者，仍
    依本條例各該違反條款規定處罰，道路交通管理處罰條例第
    85條第1項定有明文。本件系爭機車係登記為受處分人戴秋
    秀所有，受處分人雖於舉發通知單所載之到案日期前，提出
    陳述表示不服，惟並未依道路交通管理處罰條例第85條規定
    ，於應到案日期前向處罰機關告知應歸責人，並表示不辦理
    應歸責人，有上開陳述書及補充說明附卷可參，揆諸前揭規
    定，自仍以系爭機車之所有人即受處分人為處罰對象，合先
    敘明。
  (二)依員警提出之現場照片，基隆路車行地下道與忠孝東路路口
    處明顯位置，設置有圓形禁止左、右轉之圓形道路交通標誌
    二面，其中一面上方並輔以文字說明「車行地下道口禁止右
    轉忠孝東路」等情，此有臺北市政府警察局信義分局檢附之
    照片3張在卷可考。系爭機車於99年3月16日上午8時23分行
    經臺北市○○路○段、忠孝東路五段之道路時，於禁止右轉
    處違規右轉，且駕駛人拒絕停車接受稽查而逃逸等情，業據
    證人即攔停舉發之臺北市政府警察局信義分局警員黃俊棋到
    庭證稱：當天我是值勤交通路口疏導，身著制服在基隆路與
    忠孝路口值勤，差不多是在8點23分的時候，有一台車號CMT
    -579重型機車沿著地下道南往東違規右轉，當時只有該車輛
    違規右轉，那時我除了以鳴笛的方式，還有以指揮棒指揮，
    以手勢攔停，我攔他的時候，他距離我不到2至3公尺，那輛
    機車駕駛原本是正常速度，後來看到我攔他，就繞過我往東
    加速逃逸，我有在舉發通知單存根欄上記下車號、特徵為是
    「水藍色重機、駕駛為男性」，駕駛的男性大約是30到40歲
    之間，我們經常處理逕行舉發，如果車號確定、違規事實明
    確，才會逕行舉發等語綦詳（見本院99年10月15日訊問筆錄
    第3頁、第4頁），並有證人黃俊棋所提出之臺北市政府警察
    局信義分局員警工作紀錄簿、舉發通知單存根聯附卷可憑。
    本院審酌證人黃俊棋身為依法令執行職務之公務員，與受處
    分人素不相識，又無任何宿怨仇隙，衡情應無在執行交通勤
    務中，刻意舉發素不相識、毫無冤仇之受處分人，且甘冒偽
    證之罪責，於本院調查中到庭具結為虛偽之陳述，以羅織誣
    陷受處分人之可能或必要，且關於舉發經過之證述內容甚為
    詳盡，所述系爭機車駕駛人年紀與陳鈺傑大致相符，有上開
    全戶戶籍資料查詢結果在卷可佐，且依卷附車號查詢重型機
    車車籍之查詢結果，系爭機車於監理資料內登記為「淺綠色
    」，惟依證人黃俊棋於上開舉發通知單存根欄上記載為「水
    藍色重機」，亦與代理人陳鈺傑所述實為「藍色」（見本院
    上開筆錄第4頁）相符，顯見證人黃俊棋當時確係依其所見
    違規車輛之車牌號碼及特徵而為舉發，證述情節均合於常情
    ，無矛盾齟齬之處，黃俊棋之證言應可採信，上情堪以認定
    。代理人所辯，洵不足採。
五、綜上所述，本件違規事證已臻明確，受處分人所有之系爭機
    車於前揭時、地不依「禁止右轉」標誌指示違規右轉、拒絕
    停車接受稽查而逃逸之違規事實，洵堪認定。從而，原處分
    機關據以援引上揭規定，就「不依標誌指示」之違規，裁處
    罰鍰600元，並記違規點數1點，就「違反處罰條例之行為，
    拒絕停車接受稽查而逃逸」之違規，裁處罰鍰3000元，並記
    違規點數1點，於法均無違誤，本件異議為無理由，應予駁
    回。
據上論斷，應依道路交通事件處理辦法第18條，裁定如主文。
中    華    民    國    99    年    11    月    30    日
                  交通法庭  法  官  章曉文
以上正本證明與原本無異
如不服本裁定應於送達後5日內向本院提出抗告狀
                            書記官  林義盛
中    華    民    國    99    年    11    月    30    日

司法院資訊處製作；財團法人民間司法改革基金會備份。
